【裁判字號】    92,上易,1320
【裁判日期】    921107
【裁判案由】    竊盜
【裁判全文】
臺灣高等法院高雄分院刑事判決                  九十二年度上易字第一三二號
    上  訴  人  台灣屏東地方法院檢察署檢察官
    被      告  乙○○
右上訴人因被告竊盜案件，不服台灣屏東地方法院九十二年度易字第四七八號中華民
國九十二年八月七日第一審判決（起訴案號：台灣屏東地方法院檢察署九十一年度偵
字第五二四０號），提起上訴，本院判決如左：
    主  文
原判決撤銷。
乙○○竊盜，處有期徒刑參月，如易科罰金，以佰元折算壹日。
    事  實
一、乙○○意圖為自己不法之所有，於民國八十九年三月間某日，在屏東縣來義鄉○
    ○村○○路一號前，竊取廖月花所有交由丙○○使用之車號ＷＬＨ－四八七號輕
    機車一輛，得手後，交予不知情之余彩如（未經移送）使用。嗣於九十一年四月
    二十八日下午十時三十分許，余彩如騎乘上開機車，行經屏東縣里港鄉○○路三
    多利加油站前，為警查獲。
二、案經屏東縣警察局里港分局報告臺灣屏東地方法院檢察署檢察官偵查起訴。
    理  由
一、訊據被告乙○○矢口否認竊盜犯行，辯稱：我於八十四年間，在我弟弟曾國釧經
    營之機車行，以新台幣（下同）一萬五千元向曾國釧購買該車，並交給余彩如使
    用，該車不是我偷竊的云云。經查：
(一)車號ＷＬＨ－四八七號輕機車係廖月花所有交由其子丙○○使用，丙○○於八十
    九年九月二十一日向警局報案失竊，該車約於丙○○報案前半年即八十九年三月
    間某日，在屏東縣來義鄉○○村○○路一號前失竊等情，迭經被害人丙○○於警
    偵詢及原審指訴綦詳，並有車輛竊盜查詢報表、被害人領回機車出具之贓物認領
    保管單各一份在卷可參，上開機車確為被害人失竊之物，甚為明灼。
(二)上開機車由余彩如騎乘，於九十一年四月二十八日下午十時三十分許，行經屏東
    縣里港鄉○○路三多利加油站前，為警查獲，該機車係被告交予余彩如使用，余
    彩如曾為被告之同居女友之事實，業經被告供認不諱，核與證人余彩如證述之情
    節相符。被告雖以前揭情詞置辯，惟證人曾國釧於警詢及偵查中均否認其事，並
    證稱：我經營之機車行，於八十一年間即頂讓給陳俊霖，我並未出售本案機車，
    亦未收受一萬五千元等語甚明，證人陳俊霖亦於警偵詢中證稱：曾國釧於八十二
    年間將機車行頂讓給我等語，足見被告所辯上情，顯然缺乏佐證。雖證人陳俊霖
    於偵查中另證稱：曾國釧將機車店頂讓給我後，他經營海產店，但對外仍自稱尚
    在經營機車行，有機車在海產店牽進牽出等語，然此尚不足以證明上開機車確係
    被告向曾國釧所購買。
(三)證人余彩如於九十一年四月二十九日警詢訊時證稱：大概三年前，在屏東縣佳冬
    鄉東海村我租屋處，乙○○將該機車交給我騎用的，是以現金買機車等語，依其
    證詞觀之，該機車係被告於八十八年間購得後交予其使用者，而被告則供稱：於
    八十四年間向曾國釧購買後交予余彩如使用云云，其二人之陳述關於「時間」部
    分明顯不符，已有可疑。雖證人余彩如於原審改稱：八十四、五年，我從台北下
    來，沒有交通工具，所以我拿了一萬五千元給乙○○，請他幫我買車云云，惟其
    此部分之證詞核與其先前於警詢中所述不符，應係事後附和被告之詞，不足採信
    。
(四)綜上所述，被告所辯，無足可信。上開機車既為被告交予證人余彩如所使用，而
    被告復未能合理交代該機車之來源，準此，上開機車應係被告於被害人指訴之失
    竊時間及地點所竊取者，殆無疑義。本件事證明確，被告犯行洵堪認定。
二、核被告所為，係犯刑法第三百二十條第一項竊盜罪。被告犯罪事證明確，原審法
    院未查，遽為無罪之諭知，自有未當。檢察官上訴意旨執此指摘原判決不當，為
    有理由，應由本院撤銷原判決，另為有罪之諭知。爰審酌被告犯罪後否認犯行，
    毫無悔意，態度欠佳，惟念其竊取之機車價值非鉅，對被害人造成之損害非重大
    等一切情狀，量處如主文第二項所示之刑，以資警惕。又被告行為後，刑法第四
    十一條業經立法院於九十年一月四日修甲為第四十一條第一項：「犯最重本刑為
    五年以下有期徒刑之刑之罪，而受六個月以下有期徒刑或拘役之宣告，因身體、
    教育、職業、家庭之關係或其他甲當事由，執行顯有困難者，得以一元以上三元
    以下折算一日，易科罰金。」，並經總統於九十年一月十日公布施行，將易科罰
    金之適用範圍擴大為最重本刑五年以下有期徒刑之罪，而易服勞役及期間、數罪
    併罰之定執行刑、緩刑及易以訓誡、易科罰金各事項，均應依新法〈最高法院二
    十四年七月民刑庭總會（二）意旨參照〉，本件被告行為後，法律業已變更，且
    修甲後之法律有利於被告，爰依刑法第二條第一項前段規定，應適用修甲後刑法
    第四十一條第一項規定，併諭知易科罰金之折算標準。扣案之鑰匙一支非被告供
    犯罪所用之物，業據被告供明，不另宣告沒收，附此敘明。
據上論斷，應依刑事訴訟法第三百六十九條第一項前段、第三百六十四條、第二百九
十九條第一項前段，刑法第二條第一項前段、第三百二十條第一項、第四十一條第一
項前段，罰金罰鍰提高標準條例第一條前段、第二條，判決如主文。
本案經檢察官鄭文貴到庭執行職務。
中    華    民    國      九十二      年      十一      月     七       日
                              臺灣高等法院高雄分院刑事第六庭
                                  審判長法官  王憲義
                                        法官  張意聰
                                        法官  范惠瑩
右甲本證明與原本無異。
不得上訴。
                                  法院書記官  呂明燕
中    華    民    國      九十二      年      十一      月    七        日
附錄：本件論罪科刑法條刑法第三百二十條第一項
意圖為自己或第三人不法之所有，而竊取他人之動產者，為竊盜罪，處五年以下有期
徒刑、拘役或五百元以下罰金。


司法院資訊處製作；財團法人民間司法改革基金會備份。
